臺灣桃園地方法院刑事判決　　　　　　　94年度訴字第2166號
公　訴　人　台灣桃園地方法院檢察署檢察官
被　　　告　丁○○
　　　　　　　　　　（
指定辯護人　本院公設辯護人乙○○
上列被告因強盜案件，經檢察官提起公訴（九十四年度偵字第一
八三Ｏ七號），本院判決如下：
    主  文
丁○○意圖為自己不法之所有，而搶奪他人之動產未遂，累犯，
處有期徒刑捌月。
    事  實
一、丁○○前於民國九十年間因恐嚇取財案件，經本院以九十一
    年度易字第一０六號判決判處有期徒刑七月，於九十一年五
    月二十六日確定；又於九十一年間因搶奪案件，經本院以九
    十一年度訴字第一一二八號判決判處有期徒刑七月，於九十
    二年一月二十三日確定，上揭二罪嗣經本院裁定應執行有期
    徒刑一年確定。再於九十一年間因竊盜等案件，經本院以九
    十一年度易字第二０一一號判決判處應執行有期徒刑八月（
    竊盜部分判處有期徒刑四月、毀損公務員職務上掌管之物品
    部分判處有期徒刑五月），於九十二年二月二十三日確定；
    復於九十一年間因恐嚇取財案件，經本院以九十二年度易字
    第一一三一號判決判處有期徒刑七月，而於九十三年一月二
    日確定，後上揭恐嚇取財罪、竊盜罪、毀損公務員職務上掌
    管之物品罪三罪間，經本院裁定應執行有期徒刑一年二月確
    定，並接續執行，而於九十四年二月二十二日假釋出監，並
    於九十四年三月十三日縮短刑期交付保護管束期滿，有期徒
    刑所餘刑期內未經撤銷假釋，其未執行之刑，以已執行論，
    猶不知悔悟。
二、丁○○於九十四年十月十九日下午一時五十分許，騎乘其於
    同日下午一時許在桃園縣桃園市○○路五十號前所竊得之車
    牌號碼ＢＷＳ—四三一號重型機車回家途中（所犯竊盜罪部
    分，業由檢察官併案至本院審理），行經桃園市○○路二五
    五號前時，見丙○○行走於前，竟另基於意圖為自己不法所
    有之犯意，騎乘前揭機車接近丙○○後方，趁丙○○不及防
    備之際，突然出手自丙○○後方搶奪其置於右肩上之手提包
    ，惟為丙○○所勾住並緊抓手提包不放，因而未能得手。而
    於丁○○與丙○○拉扯期間，丙○○同行之表弟甲○○旋以
    右手勾住丁○○脖子並將賴某自機車上拉下來，並將之壓制
    在地約十分鐘後，因甲○○鬆手而趁機逃跑，然於逃至桃園
    市○○路與三民路路口時，經甲○○、據報前往之丙○○之
    夫二人合力制伏，並報警處理。
三、案經桃園縣政府警察局桃園分局報請臺灣桃園地方法院檢察
    署檢察官偵查起訴。
    理  由
一、證據能力部分：
    按被告以外之人於審判外之陳述，雖不符刑事訴訟法第一百
    五十九條之一至第一百五十九條之四之規定，而經當事人於
    審判程序同意作為證據，法院審酌該言詞陳述或書面陳述作
    成時之情況，認為適當者，亦得為證據。當事人、代理人或
    辯護人於法院調查證據時，知有同法第一百五十九條第一項
    不得為證據之情形，而未於言詞辯論終結前聲明異議者，視
    為有前項之同意，刑事訴訟法第一百五十九條之五定有明文
    。本件證人丙○○、甲○○於警詢之筆錄均經各該證人閱後
    簽名或按捺指紋，其真實性及程序之正當性，應無疑義，檢
    察官、被告及其辯護人於本院準備程序、審判期日對於上述
    供述證據之作為證據方法，亦未表示爭執，則前開各項審判
    外之供述，依上開規定，自有證據能力。又證人丙○○、甲○○於本院審理中具結之證詞，依同法第一百五十九條第一
    項規定，自有證據能力。
二、訊據被告丁○○對於上揭時、地著手搶奪丙○○之手提包而
    未得逞之事實坦承不諱，核與證人丙○○、甲○○於警詢、
    審理中指訴情節相符，並有查獲照片共七幀在卷可佐，是被
    告自白與事實相符，足以採信，本件事證已臻明確，其犯行
    洵堪認定，應依法論科。
三、論罪科刑部分：
（一）核被告丁○○所為，係犯刑法第三百二十五條第三項、第
      一項搶奪未遂罪。查被告曾有如事實欄一所述之前案執行
      完畢紀錄，此有台灣高等法院被告前案紀錄表一份在卷可
      稽，其於有期徒刑執行完畢五年內再犯本件有期徒刑以上
      之罪，為累犯，應依刑法第四十七條之規定，加重其刑。
      又被告搶奪並未得逞，應依刑法第二十六條前段之規定，
      按既遂犯之刑度減輕其刑，並先加後減之。
（二）公訴意旨雖以：被告丁○○於前揭時、地搶奪被害人丙○○手提包時，為在旁之甲○○壓制在地，詎被告為防護贓
      物及脫免逮捕，竟當場施強暴於甲○○，並與其發生拉扯
      ，造成甲○○因此而受有右手擦傷之傷害（傷害部分未據
      告訴），因認被告係犯刑法第三百二十九條、第三百二十
      八條第四項、第一項之準強盜未遂罪。惟訊據被告堅決否
      認有何準強盜犯行，辯稱：伊當時被甲○○以右手勾住脖
      子後，由機車上被拖下來，再被壓制在地上，伊當時只是
      想掙脫並脫逃而已，並未施強暴於甲○○等語。經查：
    1.按犯罪事實應依證據認定之，無證據不得認定犯罪事實，
      刑事訴訟法第一百五十四條第二項定有明文。又事實之認
      定，應憑證據，如未能發現相當證據或證據不足以證明，
      自不能以推測之方法，以為論罪之依據。次按刑法第三百
      二十九條規定「竊盜或搶奪，因防護贓物、脫免逮捕或湮
      滅罪證，而當場施以強暴脅迫者，以強盜論。」，其中「
      施以強暴脅迫」，應指行竊或行搶者因防護贓物等原因，
      而對被害人或逮捕者施以積極之強暴、脅迫等攻擊行為，
      以阻止被害人、逮捕者之取贓、逮捕或蒐證等行動；如僅
      係消極的扭動、掙脫、拉扯等舉止，雖亦可能影響前述取
      贓、逮捕或蒐證等之舉動，惟其不法之內涵顯尚不足以與
      強盜罪之不法內涵等量齊觀，故應不足以認為構成準強盜
      罪，合先敘明。
    2.經查，證人即被害人丙○○於本院審理時證述：「（妳看
      到他們二人—即被告、甲○○扭打，情形如何？）我不會
      描述，我只知道被告一直要掙脫。」、「（問：被告除了
      想要掙脫妳表弟外，有無用明顯的動作要毆打妳表弟？）
      無。」、「（問：妳於第一現場遭搶時，妳表弟與被告拉
      扯、掙扎時間約多長？）約十分鐘。」、「（問：此十分
      鐘，被告是否一直與妳表弟拉扯、掙脫？）是。」、「（
      問：妳剛才稱被告沒有很明顯的毆打動作，此係何意？）
      我表弟將對方壓在旁邊。」、「（問：被告是否做了十分
      鐘的掙扎動作？）是，被告靠在牆壁旁邊要脫逃。」等語
      、及證人甲○○於本院審理時證述：「‧‧‧‧我一直將
      被告扣住在那裡，因為被告一直掙脫，我就一直將他壓制
      住，我抓他的力量比較大，被告表示已經快無法呼吸了‧
      ‧‧」、「我的手抓住被告的左手，因為我從背後抓住他
      ，至於被告的右手在做什麼，我沒有注意，但是當時被告
      有點半蹲，他的手可能遭我壓制在地上。」、「（問：被
      告被你壓制期間，是否一直掙脫及用力？）間歇性的。」
      、「（問：你的手如何受傷？）我不清楚，我只知道要將
      被告抓住而已，可能是拉扯受傷的。」、「（問：剛開始
      被告被你制服的十分鐘內，被告有無以拳頭打你？）無，
      因為被告的一隻手被我扣住，另一隻手被我壓制在地上，
      這種情形不太可能出拳打我。」、「（問：你於警詢中稱
      你以右手勾住被告的脖子，將他從機車上拉下後，你又以
      手及身體將被告壓在地上，與你方稱半蹲的情形有些不同
      ，到底實情為何？）我剛開始是以手勾住被告的脖子將他
      從機車上拉下來後，起先將他壓制在地上，有點半側面的
      ，當時被告是斜壓在地上，被告有一隻手被壓制在地上不
      能動。」等語明確（均詳本院九十四年十一月二十九日審
      判筆錄）。是依證人丙○○、甲○○之證詞，可知被告與
      證人甲○○拉扯之間，被告均被證人甲○○壓制住，期間
      被告雖有扭動、掙脫之行為，惟其目的僅在脫逃，而為一
      時情急之反應，尚難認其對證人甲○○有何積極施以強暴
      之行為，是被告所為，核與準強盜罪之構成要件有間。
    3.綜上所陳，被告所辯未對證人甲○○施以強暴行為等語，
      核與事證相符，應堪採信，揆諸前揭說明意旨，尚難以準
      強盜未遂罪相繩。核其所為，應僅係構成刑法第三百二十
      五條第三項、第一項之搶奪未遂罪，公訴意旨認應依刑法
      第三百二十九條、第三百二十八條第四項、第一項之準強
      盜未遂罪處斷，尚有未洽，惟基本之犯罪事實相同，爰依
      法變更起訴法條，併予敘明。
（三）爰審酌被告有前揭多次論罪科刑執行情形，有臺灣高等法
      院被告前案紀錄表一份存卷可參，竟仍不知悔改，再度涉
      犯本件搶奪犯行，其素行不佳、智識程度，其犯罪之動機
      、目的、手段、對被害人丙○○所造成之危害，及犯罪後
      坦承犯行等一切情狀，量處如主文所示之刑。
據上論斷，應依刑事訴訟法第二百九十九條第一項前段、第三百
條，刑法第三百二十五條第三項、第一項、第二十六條前段第四
十七條，判決如主文。
本案經檢察官李允煉到庭執行職務。
中　　華　　民　　國　　94　　年　　12　　月　　13　　日
                    刑事第一庭  審判長法  官  曾淑華
                                      法  官  王耀興
                                      法  官  黃梅淑
以上正本證明與原本無異。
如不服本判決，應於判決送達後10日內向本院提出上訴狀（應附
繕本），上訴於臺灣高等法院。
　　　　　　　　　　　        　　　　書記官　魏里安
中　　華　　民　　國　　94　　年　　12　　月　　13　　日
附錄本案論罪科刑法條：
中華民國刑法第325 條規定：
意圖為自己或第三人不法之所有，而搶奪他人之動產者，處六月
以上五年以下有期徒刑。
因而致人於死者，處無期徒刑或七年以上有期徒刑，致重傷者，
處三年以上十年以下有期徒刑。
第一項之未遂犯罰之。
